【裁判字號】    89,交訴,122
【裁判日期】    890929
【裁判案由】    業務過失致死
【裁判全文】
臺灣臺中地方法院刑事判決                        八十九年度交訴字第一二二號
    公  訴  人  臺灣台中地方法院檢察署檢察官
    被      告  乙○○
                丙○○
右列被告因過失致死案件，經檢察官提起公訴（八十九年度偵字第一四○○六號），
本院判決如左：
    主  文
乙○○因過失致人於死，處有期徒刑捌月。緩刑年。
丙○○從事業務之人，因業務上之過失致人於死，處有期徒刑捌月，緩刑年。
    事  實
一、乙○○於民國八十九年三月二十九日凌晨一時許，駕駛車牌號碼ＮＷ－九三六一
    號自用小客車，沿台中縣大肚鄉○○鄉○○路，由東往西方向行駛，途經台中縣
    大肚鄉○○路○段一○二號前，本應注意車前狀況，以隨時採取必要之安全措施
    ，且依當時天侯晴，夜間無照明，路面乾燥、無缺陷及障礙物，視距良好，並無
    不能注意之情形，竟疏未注意，貿然前行，適有吳玉樹駕駛車牌號碼000－0
    000號重型機車，同向平行在乙○○自用小客車右側之外側車道上，欲變換車
    道左轉行駛，未注意讓同向行駛之乙○○先行，即率然向左變換車道左轉，而與
    乙○○發生碰撞；乙○○於肇事致人受傷後，見吳玉樹倒於車道上，又未注意應
    採取救護吳玉樹至路旁或立即放置警告標誌以警示往來車輛等必要之安全措施，
    復有受僱於卜蜂飼料公司之貨車司機，為從事駕駛業務之丙○○駕駛車牌號碼Ｈ
    Ｙ－三一八號營業用大貨車，同向行駛於上開路段時，亦疏未注意車前狀況，煞
    車不及，輾壓吳玉樹，致吳玉樹受有顱骨骨折之傷害而當場死亡。乙○○及丙○
    ○肇事後，犯罪未發覺前，均主動向前往處理之警員陳述肇事經過，自首而接受
    裁判。
二、案經台中縣警察局烏日分局報請台灣台中地方法院檢察署囑託台灣彰化地方法院
    檢察署檢察官相驗後自動檢舉偵查起訴。
      理  由
一、訊據被告乙○○對於在右揭時地與被害人吳玉樹發生碰撞，然並未立即採取救護
    或放置警告標誌等必要措施，致被害人遭被告丙○○所駕駛之大貨車輾過致死；
    被告丙○○對於在右揭時地肇事致被害人死亡之事實均供承不諱，並經被害人之
    女甲○○指述綦詳，且經證人即當時在現場之宋啟宏及李國鐘證述明確，復有台
    中縣警察局道路交通事故調查報告表一份，車禍現場及肇事車輛照片八幀附卷可
    稽，又被害人確因本件車禍致顱骨骨折致死等情，業經台灣彰化地方法院檢察署
    檢察官督同法醫師相驗明確，製有相驗屍體證明書、驗斷書及勘驗筆錄在卷可憑
    。
二、按汽車行駛時，駕駛人應注意車前狀況，並隨時採取必要之安全措施；汽車駕駛
    人，駕駛汽車肇事致人受傷或死亡，應即採取救護或其他必要措施，並向警察機
    關報告，不得駛離；汽車在雙向四車道行駛時，變換車道應注意安全距離，道路
    交通安全規則第九十四條第三項、第九十八條第一項第六款、道路交通管理處罰
    條例第六十二條第一項前段、第九十八條第一項第六款分別定有明文；另道路交
    通安全規則第二條第一款規定機器腳踏車（機車）亦同屬汽車之規範範圍。經查
    ，依卷附道路交通事故調查報告表所載：當時天侯晴，夜間無照明，路面乾燥無
    缺陷及無障礙物，視距良好，並無不能注意之情事，被告乙○○疏未注意車前狀
    況行駛，撞及前方貿然變換車道左轉之被害人機車，於發生碰撞後，被告乙○○
    復未注意採取緊急之救護措施或放置警告標誌，致後方由被告丙○○駕駛大貨車
    ，因亦未注意車前狀況，而煞避不及，撞及輾壓被害人，被告乙○○、丙○○均
    有過失。且本件經送台灣省台中縣區車輛行車事故鑑定委員會鑑定，亦認：被害
    人駕駛重機車於變換車道時，未注意讓同向行駛之乙○○先行並保持安全距離，
    即向左變換車道左轉，為肇事主因，被告乙○○駕駛自小客車未注意車前狀況為
    肇事次因；嗣於被告乙○○與被害人發生碰撞後，被告乙○○駕駛自小客車肇事
    後停於車道上未立即作適當警示措施，及被告丙○○駕駛營大貨車未注意車前狀
    況減速慢行，均為肇事原因。此有該鑑定委員會八十九年八月三日中縣鑑字第八
    九○三八八號鑑定意見書附卷可參，足證被告二人與被害人之過失均併合為本件
    車禍發生之原因，又被害人之過失行為固為本件車禍之肇事主因，然此仍無從解
    解免被告二人之過失責任。本件被害人吳玉樹確因本件事禍致死，已如前述，則
    被告二人之過失行為與告訴人受傷間均具有有相當因果關係，被告二人事證明確
    ，犯行堪以認定，依法論科。
二、核被告乙○○所為，係犯刑法第二百七十六條第一項之過失致人於死罪；被告丙
    ○○係受僱於卜蜂飼料公司為貨車司機，為從事駕駛業務之人，於執行業務中開
    車肇事，致人於死，是核其所為，應成立刑法第二百七十六條第二項之罪。被告
    二人於肇事後，有偵查犯罪職權之機關尚未發覺犯罪前，即主動報案向台中縣警
    察局烏日分局追分分駐所到場處理之警員報案表明其為肇事者及陳述肇事之經過
    ，並接受裁判等情，據證人即到現場處理之警員陳俊森結證屬實，並有道路交通
    事故調查表、台中縣警察局烏日分局追分分駐所受理各類案件紀錄表暨相驗案件
    初步調查報告表各一份在卷可稽，核與自首條件相符，應依法減輕其刑。爰審酌
    被告二人及被害人之過失程度，被害人因本件車禍死亡所生之危害，被告二人已
    與被害人之家屬達成和解，有和解書一份附卷可稽，及被告二人犯後坦承犯行態
    度良好等一切情狀，各量處如主文所示之刑。末查，被告乙○○、丙○○二人前
    均未曾受有期徒刑以上刑之宣告，有台灣高等法院全國前案紀錄表及臺灣臺中地
    方法院檢察署刑案資料查註紀錄表在卷可按，其二人經此次偵審程序與科刑之教
    訓，信已知所警惕而無再犯之虞，本院綜核各情，認上開所宣告之刑，以暫不執
    行為適當，併各予宣告緩刑三年，以啟自新。
據上論斷，應依刑事訴訟法第二百九十九條第一項前段，刑法第二百七十六條第一項
、第二項、第六十二條前段、第七十四條第一款，罰金罰鍰提高標準條例第一條，判
決如主文。
中       華       民       國     八十九    年     九    月    二十九   日
                                      臺灣臺中地方法院交通法庭
                                          法  官  陳  淑  芳
右正本證明與原本無異
如不服本判決應於送達後十日內向本院提出上訴狀
                                          書記官
中       華       民       國     八十九    年     十    月      三     日


司法院資訊處製作；財團法人民間司法改革基金會備份。
